【裁判字號】    95,訴緝,15
【裁判日期】    950606
【裁判案由】    偽造文書
【裁判全文】
臺灣屏東地方法院刑事判決              95年度訴緝字第15號
公  訴  人  臺灣屏東地方法院檢察署檢察署
被      告  乙○○
上列被告因偽造文書案件，經檢察官提起公訴（94年度偵字第52
40號），被告經通緝到案後，就被訴犯罪事實為有罪之陳述，並
聽取當事人意見後，本院裁定改依簡式審判程序，並判決如下：
    主  文
乙○○行使偽造私文書，足以生損害於公眾及他人，處有期徒刑
月，如易科罰金，以佰元折算壹日。如附表所示偽造之署押
、指印均沒收。
    事  實  及  理  由
一、被告乙○○於民國94年2 月15日凌晨1 時27分許前之某時，
    在不詳地點飲用酒類後，仍駕駛車牌號碼為C8-6573 號自小
    客車，於同日凌晨1 時27分許，在屏東縣潮州鎮潮東國小前
    ，為警攔檢並對其作呼氣酒精濃度測試，其測試值達0.36MG
    /L( 有關公共危險部分，另由檢察官偵查起訴），詎其為掩
    飾真正身分以脫免刑法酒醉駕車罪之刑責，竟基於行使偽造
    私文書及偽造署押之犯意，在酒精濃度測定值列印紙（序號
    ：17088 號、案號：121 號）之受測人欄偽造友人「甲○○
    」署名、指印各1 枚，並接續在於「屏東縣屏警交字第Ｚ000
    000000號、V00000000 號舉發違反道路交通管理事件通知單
    移送聯之私文書上「收受通知聯者簽章」欄偽造「甲○○」
    之署名各1 枚（並同時複寫該偽造之「甲○○」署名1 枚於
    上開通知書之存根聯上「舉發單位章戳」欄內，共計偽造「
    甲○○」之署名4 枚），表示「甲○○」已收受上開舉發違
    反道路交通管理事件通知單通知聯之旨，而偽造該私文書，
    再將該偽造之私文書，交還承辦警員收執而為行使，足以生
    損害於甲○○，及交通監理機關、犯罪偵審機關，對於管理
    裁罰交通案件及偵查審理刑事案件之正確性。嗣因甲○○接
    獲屏東監理站違反交通管理事件裁決書，發覺遭人冒名，乃
    報警處理，經甲○○同意後，採取甲○○左右手指紋後，與
    上開酒精濃度測定值列印紙上被測人欄上偽造「甲○○」之
    署名、指印，一同函送至內政部警政署刑事警察局調閱相關
    之指紋檔案比對結果，該酒精測定值列印紙上「甲○○」之
    指紋與該局存檔之「甲○○」指紋卡上之指紋不符，而與該
    局指紋檔案中乙○○之指紋卡上左姆指指紋相符，而循線查
    悉上情。
二、上開犯罪事實，業據被告於本院審理時坦承不諱；並經證人
    甲○○於警詢時證述明確；此外復有屏東縣屏警交字第V000
    00000 、V00000000 號舉發違反道路交通管理事件通知單存
    查聯2 紙、酒精濃度測定值列印紙1 紙、內政部警政署刑事
    警察局94年8 月16日刑紋字第0940123542號鑑驗書1 紙為證
    ，事證明確，被告犯行應可認定。
三、按文書為表現足以證明法律上權利義務或事實，或足以產生
    法律上權利關係或事實之意思表示，如：作為收據（如送達
    証書、違規通知單之簽收）、保証（如背書）、約定（如契
    約）或証明（如信件簽名之同一性、汽車引擎號碼、電錶封
    印）之用。若行為人僅係單純以印文、署押之方式，表現承
    認或確認某項事實，而非與其所表現之物體相結合，具有一
    定文書性（如在筆錄上之署押僅係單純承認在場受訊問並閱
    覽筆錄，並非與筆錄相結合而具有一定文書性），應僅單純
    論以偽造印文、署押罪。又於舉發違反道路交通管理事件通
    知單「收受通知聯者簽章」欄內偽簽他人姓名，自不待依據
    習慣或特約，單從形式上觀察，即足以知悉係表示由他人名
    義出具領收通知聯之證明，此與事先在印妥內容之收據上偽
    簽他人姓名之情形，無分軒輊，自屬刑法第210 條所稱之私
    文書。再者，民法第3 條第3 項規定，指印有與簽名生同等
    之效力，則該指印同為代表該被冒用者之姓名，作用及效力
    與署押無異，亦屬署押之一種。核被告所為，係犯刑法第21
    6 條、第210 條之行使偽造私文書罪。其基於單一偽造「甲
    ○○」之署名及行使偽造私文書之犯意，各於附表所示之密
    接時間及地點，接續偽造署押、行使偽造私文書之犯行，侵
    害相同之法益，屬單純一罪。被告偽造「甲○○」署名、指
    印，屬於偽造私文書之部分行為，不另論罪，而偽造私文書
    之低度行為，應為行使偽造私文書之高度行為所吸收，僅論
    以行使偽造私文書罪。本院審酌被告為掩飾其真正身分，竟
    損及友人甲○○之權益，而徒增甲○○之困擾，及交通監理
    機關、犯罪偵審機關，對於管理裁罰交通案件及偵查審理刑
    事案件之正確性，自應受相當之刑事非難，惟念被告犯罪後
    坦承犯行，態度良好等一切情狀，量處如主文所示之刑，並
    諭知易科罰金之折算標準。如附表所示偽造之「甲○○」之
    署名、指印，應依刑法第219 條規定，均予以宣告沒收。
四、據上論斷，應依刑事訴訟法第273 條之1 第1 項、第299 條
    第1項 前段，刑法第216 條、第210 條、第41條第1 項前段
    、第219 條，罰金罰鍰提高標準條例第1 條前段、第2 條，
    判決如主文。
中    華    民    國    95    年    6     月    6     日
                  刑事第一庭    法  官  曾吉雄
以上正本證明與原本無異。
如不服本判決應於收受本判決送達後十日內向本院提出上訴書狀，
其未敘述上訴理由者，並得於提起上訴後十日內向本院補提理由
書狀（均須按他造當事人之人數附繕本）「切勿逕送上級法院」
                                書記官  潘美碧
中    華    民    國    95    年    6     月    6     日
附表：
┌──┬──────────────┬────────────┬───────┐
│編號│  文   書   名   稱         │  偽造之署押            │  備      註  │
├──┼──────────────┼────────────┼───────┤
│1   │酒精濃度測定值列印紙        │偽造「甲○○」之署名1 枚│              │
│    │                            │、指印1 枚。            │              │
├──┼──────────────┼────────────┼───────┤
│2   │屏東縣屏警交字第V00000000號 │偽造「甲○○」之署名計2 │即含移送聯、存│
│    │舉發違反道路交通管理事件通知│枚                      │根聯各1枚     │
│    │書                          │                        │              │
├──┼──────────────┼────────────┼───────┤
│3   │屏東縣屏警交字第V00000000號 │偽造「甲○○」之署名計2 │即含移送聯、存│
│    │舉發違反道路交通管理事件通知│枚                      │根聯各1枚     │
│    │書                          │                        │              │
└──┴──────────────┴────────────┴───────┘
本件論罪科刑法條：
刑法第210條（偽造變造私文書罪）
偽造、變造私文書，足以生損害於公眾或他人者，處5 年以下有
期徒刑。
刑法第216 條 （行使偽造不實之文書罪）
行使第210 條至第215 條之文書者，依偽造、變造文書或登載不
實事項或使登載不實事項之規定處斷。


司法院資訊處製作；財團法人民間司法改革基金會備份。
